臺灣桃園地方法院交通事件裁定　　　　 100年度交聲字第93號
原處分機關　交通部公路總局新竹區監理所桃園監理站
異　議　人
即受處分人　丁一展
上列異議人即受處分人因違反道路交通管理處罰條例案件，對於
交通部公路總局新竹區監理所中壢監理站於民國100 年1 月31日
以桃監裁字第裁52-DB0000000號違反道路交通管理事件裁決書所
為之處分，聲明異議，本院裁定如下：
    主  文
原處分撤銷。
丁一展不罰。
    理  由
一、原處分意旨略以：異議人即受處分人丁一展於民國99年10月
    29日13時35分許，駕駛車號892-QE號自用一般大貨車，行經
    桃園縣八德市○○路266 巷前，因駕車肇事致人受傷而逃逸
    ，為桃園縣政府警察局八德分局警員於同日填掣桃警局交字
    第DB0000000 號舉發違反道路交通管理事件通知單（下稱舉
    發單）舉發，嗣異議人到案提出陳述，仍認其有前揭違規行
    為，乃依道路交通管理處罰條例第62條第3 項前段、第4 項
    及第67條之規定（原處分漏載第62條第3 項前段條文），裁
    處異議人罰鍰新臺幣（下同）6,000 元及吊銷駕駛執照，1
    年內不得考領駕駛執照等語。
二、聲明異議意旨略以：異議人所涉駕駛動力交通工具肇事，致
    人受傷而逃逸行為，業經臺灣桃園地方法院檢察署檢察官以
    99年度偵字第30742 號為不起訴處分，不構成公共危險案件
    ，因而原舉發單理由不成立，異議人無肇事逃逸之犯行，為
    此聲明異議，請求撤銷原處分等語。
三、按認定犯罪事實所憑之證據，雖不以直接證據為限，間接證
    據亦包括在內。然而無論直接證據或間接證據，其得為訴訟
    上之證明者，須於通常一般之人均不致有所懷疑，而得確信
    其為真實之程度者，始得據為有罪之認定。倘其證明尚未達
    此一程度，而有合理之懷疑存在，而無從使事實審法院得有
    罪之確信時，即應由法院為諭知被告無罪之判決（最高法院
    76年台上字第4986號判例參照）。又法院受理交通事件，準
    用刑事訴訟法之規定，道路交通管理處罰條例第89條前段定
    有明文，是以法院審理行為人違反道路交通管理處罰條例案
    件時，當有其適用。從而法院於審理行為人違反道路交通管
    理處罰條例案件，如就原處分機關所認定之行為人違規事實
    仍有合理之懷疑，而無法確信行為人確有該當於道路交通管
    理處罰條例各該處罰條文之構成要件事實時，此際即應依訴
    訟法上之待證事實「倘有懷疑，則從被告之利益作解釋」之
    證據法則，作為受處分人有利之認定。次按汽車駕駛人駕駛
    汽車肇事致人受傷或死亡者，應即採取救護措施及依規定處
    置，並通知警察機關處理，不得任意移動肇事汽車及現場痕
    跡證據，違反者處新臺幣3000元以上9000元以下罰鍰。前項
    駕駛人肇事致人受傷而逃逸者，吊銷其駕駛執照；汽車駕駛
    人，曾依本條例其他各條規定吊銷駕駛執照者，一年內不得
    考領駕駛執照。道路交通管理處罰條例第62條第3 項前段、
    第4 項及第67條第3 項固定有明文。惟須有該違規行為人對
    於其肇事之行為有認識，且明知其肇事已致人受傷，仍故意
    不為處置而離去，亦即乃以駕駛人具備「知悉」駕車肇事致
    人受傷而逃逸之主觀要件，始足成立，倘駕駛人根本未查覺
    肇事，自不能以該規定論處，合先敘明。
四、經查：
（一）異議人於民國99年10月29日上午8 時23分許（原舉發單及
      裁決書誤載為13時35分），駕駛車號892-QE號自用一般大
      貨車，行經桃園縣八德市○○路266 巷前，不慎與湯雅雯
      所騎乘車牌號碼為165-GNE 號重型機車發生碰撞，造成湯
      雅雯受傷，異議人未下車察看並救護傷患即駛離現場，湯
      雅雯遂報警處理，經警調閱該路口之監視器錄影畫面，發
      現肇事車輛係異議人所駕駛之上揭自用大貨車後，即於當
      日中午12時35分許通知異議人到場接受詢問，異議人供承
      係其駕駛上揭車輛行經該處等語，桃園縣政府警察局八德
      分局警員即於同日舉發異議人有「汽車駕駛人駕駛汽車肇
      事致人受傷而逃逸」之違規行為乙節，有舉發通知單、裁
      決書在卷可憑，復為異議人所不爭執，並經本院調閱臺灣
      桃園地方法院檢察署99年度偵字第30742 號偵查卷宗核閱
      無誤，堪信屬實。
（二）異議人因上開車禍案件，經警方以異議人涉犯刑事肇事逃
      逸罪嫌移送臺灣桃園地方法院檢察署檢察官偵查，異議人
      於警詢、偵查中供稱：當時伊行駛到桃園縣八德市○○路
      266 巷及和強路口時，忽然有一台黑色小轎車從路邊切過
      馬路到內線要迴轉，伊怕追撞該車便緊急煞車，方向盤有
      稍微往右切過去慢車道一點點，等該車迴轉後，伊便繼續
      直行，當時並不知道有和車牌號碼165- GNE號重型機車發
      生車禍，是警方在交流道攔下我並告知伊有車禍，伊才知
      情等語在卷，參以證人陳玉潔於同署檢察官偵查中證稱：
      當時異議人駕駛的大貨車行駛在前面突然急煞切到慢車道
      ，行駛在伊前方的湯雅雯機車也急煞，但還是碰撞到大貨
      車的右側方倒地，大貨車有停留約3 秒才開走，但大貨車
      有無被其他車擋住伊不清楚，因為伊沒有辦法看到大貨車
      前方，也沒有辦法注意到大貨車的駕駛當在時做什麼等語
      明確，是異議人上開所辯車禍過程尚非無稽，而證人湯雅
      雯於同署檢察官偵查中亦陳稱：伊發生車禍後，因為大貨
      車速度有變慢，伊以為異議人要靠邊停下來處理，但伊抬
      頭時就開走了，異議人事後跟伊說不知道有撞到人等語無
      訛；再觀諸上開偵查卷宗所附現場及車損照片，異議人所
      駕駛之車輛為大貨車，車身寬長，大貨車右後車尾僅有輕
      微刮擦痕跡，而湯雅雯之機車左前車殼及車燈雖有破裂，
      惟撞擊車損情況並非劇烈等情甚明，則當日異議人所駕駛
      之大貨車右車尾與湯雅雯駕駛之機車發生輕微擦撞，異議
      人自有不知車禍發生之可能，其主觀上自未有任何肇事逃
      逸之犯意存在，又查無其他積極事證足供認定，依事證有
      疑應為利於被告認定之原則，本件難認定異議人確有該當
      於道路交通管理處罰條例第62條第3 項前段、第4 項之構
      成要件事實。
（三）再者，本件交通事故所涉肇事逃逸罪嫌部分，業經臺灣桃
      園地方法院檢察署檢察官以前揭事證，難認異議人有何肇
      事逃逸之主觀犯意，復查無其他積極證據足認異議人有肇
      事逃逸犯行，而以99年度偵字第30742 號為不起訴處分確
      定，有該不起訴處分書乙份附卷可佐，益徵異議意旨所辯
      並非無據。
五、綜上所述，本件異議人是否有「汽車駕駛人駕駛汽車肇事致
    人受傷而逃逸」之交通違規行為，容有疑義，原處分機關不
    察，遽對異議人為前開裁決，即難認為允當，應認異議人之
    異議為有理由，由本院將原處分撤銷，改諭知異議人不罰，
    以資適法。
六、依道路交通管理處罰條例第87條第2 項、道路交通事件處理
    辦法第19條前段，裁定如主文。
中    華    民    國    100   年    7     月    15    日
                          交通法庭   法  官  陳秋君
以上正本證明與原本無異。
如不服本裁定，應於裁定送達後5 日內向本院提出抗告狀。
                                     書記官  吳采蓉
中    華    民    國   100    年    7     月    21    日